臺灣高等法院刑事判決　　　　　　　　94年度上訴字第3276號
上　訴　人　台灣桃園地方法院檢察署檢察官
上　訴　人
即　被　告　乙○○
　　　　　　巳○○
共　　　同
選任辯護人　繆璁律師
被　　　告　甲○○
選任辯護人　繆璁律師
上列上訴人等因被告等詐欺等案件，不服臺灣桃園地方法院93年
度訴字第1539號，中華民國94年7月25日第一審判決（起訴及追
加起訴案號：臺灣桃園地方法院檢察署93年度偵字第11669號、
第15916 號），提起上訴，本院判決如下：
    主  文
原判決撤銷。
乙○○公司負責人，公司應收之股款，股東並未實際繳納而以申
請文件表明收足，處有期徒刑肆月，如易科罰金，以銀元佰元
即新台幣玖佰元折算壹日；又共同違反非證券商不得經營證券業
務之規定，處有期徒刑肆月，如易科罰金，以銀元佰元即新台
幣玖佰元折算壹日。應執行有期徒刑陸月，如易科罰金，以銀元
佰元即新台幣玖佰元折算壹日。
巳○○共同違反非證券商不得經營證券業務之規定，處有期徒刑
伍月，如易科罰金，以銀元佰元即新台幣玖佰元折算壹日。
甲○○共同違反非證券商不得經營證券業務之規定，處有期徒刑
月，如易科罰金，以銀元佰元即新台幣玖佰元折算壹日。
    事  實
一、乙○○係設於台北市○○街○段1之2號6樓鴻林國際資產管理
    有限公司（下稱鴻林公司）之登記負責人，其因欲辦理鴻林
    公司之設立登記，先於民國92年6月27日，至位於桃園縣中
    壢市之中華商業銀行中壢分行，開設鴻林公司籌備處之活期
    存款帳戶（帳號為00000000000000），並於同月30日存入資
    金新台幣（下同）300萬元，再委由不知情之會計師池景清
    於同年7月1日依據其所提供之存款資料，製作鴻林公司300
    萬元出資額業已收足並予認證之「公司設立登記資本額查核
    報告書」後，旋即於翌日（同年7月2日）將前開鴻林公司帳
    戶內之300萬元出資額全數領出，惟乙○○仍委託不知情之
    池景清於同年7月17日檢具上開「公司設立登記資本額查核
    報告書」等申請文件，向臺北市政府建設局提出鴻林公司設
    立登記之申請，主管機關因此准予登記。
二、乙○○之夫巳○○為在貝里斯國設立登記之世華證券公司登
    記負責人，與乙○○及其2人之女甲○○均知悉世華證券公
    司未經我國認許，亦未辦理分公司登記，不得在我國境內營
    業，且巳○○（鴻林公司及世華證券公司之董事長）、乙○○（鴻林公司及世華證券公司之總經理）、甲○○（鴻林公
    司及世華證券公司之經理）均明知非證券商不得經營證券業
    務，且均明知鴻林公司之登記營業項目不包括經營證券商業
    務，及鴻林公司、世華證券公司均未經證券交易法主管機關
    行政院金融管理委員會證券期貨局核准許可發給執照，均非
    屬證券商，不得經營證券業務，乙○○、巳○○、甲○○亦
    知鴻林公司未經設立登記前，不得以其公司名義經營業務，
    竟共同基於經營證券商證券業務之犯意聯絡，自鴻林公司92
    年7月間設立登記前之同年6月底起，至93年6月間止，在鴻
    林公司之上揭武昌街設立處所，同時以鴻林公司及世華證券
    公司之名義，向不特定人販售美國世界信息科技股份有限公
    司（World Information Technology,Inc.下稱美國世界公
    司）、得益電訊精密科技公司（CIRMAKER Technology Corp.
    ，下稱得益公司）等未上市股票，而為有價證券買賣之承銷
    ，由乙○○、巳○○向附表所示丁○○等客戶推薦美國世界
    公司、得益公司之股票，甲○○則提供投資美股簡介、美國
    世界公司營運計劃報告書、得益公司投資報告書等資料予客
    戶，並教導客戶如何上網站查看前開公司股票之資訊，及以
    電話鼓吹客戶加價購買上開股票、告知配股、股票解碼事宜
    ，丁○○等客戶或以匯款方式將股款匯入乙○○在中國信託
    商業銀行城中分行、富邦商業銀行中壢分行之帳戶，或以現
    金、支票等方式支付股款予乙○○，乙○○確認收到股款後
    ，再將股票交予丁○○等客戶。巳○○、乙○○、甲○○販
    售股票之對象、時間、股票數量、金額、付款方式均詳如附
    表所示（巳○○部分不包括編號19之未○○），以此方式從
    中賺取股票價差牟利。嗣於93年7月20日14時10分許，在鴻
    林公司上揭武昌街設立處所為警查獲，始偵悉上情。
三、案經內政部警政署刑事警察局移送臺灣桃園地方法院檢察署
    檢察官偵查起訴及追加起訴。
    理  由
甲、程序方面：
一、依據刑事訴訟法第159 條第1 項規定，被告以外之人於審判
    外之言詞或書面陳述，除法律有規定外，不得作為證據。本
    件證人於警詢中之證述，均屬審判外之傳聞證據，復未符合
    傳聞例外之規定，應無證據能力。
二、次按有關本案證人於檢察官偵訊中之證詞，依據上開刑事訴
    訟法第159條第1項規定，雖屬審判外之傳聞證據，惟上訴人
    即被告乙○○、巳○○及被告甲○○及其等辯護人對於上開
    證據均同意具有證據能力（見本院96年1月30日審判筆錄第7
    頁），依據刑事訴訟法第159條之5第1項規定，本院亦認適
    當，是上開供述證據均得援引為本案審判之證據。至於公訴
    人所引偵查卷內各項文書證據、證物，即被告、辯護人提出
    之各項文書證據，依據上開同意性規定意旨，亦得援引為本
    案審判之證據。
三、又刑事訴訟法第156條第1項規定，被告之自白，非出於強暴
    、脅迫、利誘、詐欺、疲勞訊問、違法羈押或其他不正之方
    法，且與事實相符者，得為證據。有關被告乙○○、甲○○
    、巳○○3人，分別於警詢、檢察官偵訊中有關渠個人犯罪
    事實之自白，並無非任意性之情形，依前揭規定均具有證據
    能力。
乙、實體部分：
壹、有罪部分：
一、被告乙○○違反公司法第9條第1 項部分：
  (一)訊據上訴人即被告乙○○對於伊係鴻林公司之負責人，因欲
    辦理鴻林公司之設立登記，乃於92年6月27日至中華商業銀
    行中壢分行，開設鴻林公司籌備處之活期存款帳戶（帳號為
    00000000000000），並於92年6月30日存入300萬元，再委請
    會計師池景清於同年7月1日製作鴻林公司300萬元出資額業
    已收足之「公司設立登記資本額查核報告書」後，於翌日將
    300萬元出資額全額領出，復於同年7月17日檢具相關資料，
    向臺北市政府建設局提出鴻林公司設立登記申請之事實坦承
    不諱，復有中華商業銀行中壢分行存摺影本1份（見93年度
    偵字第11669號卷第19頁）、台北市政府商業管理處有關鴻
    林公司設立登記之全部案卷1宗（含台北市政府同意登記之
    函稿、補正通知函、規費收納款項收據、公司章程、設立登
    記申請書、公司設立登記預查名稱申請表、股東同意書、委
    託書、查核報告書、股東繳納股款明細表、資產負債表、存
    摺影本各1件）在卷可稽（見原審卷(四)第790至799頁），上
    揭事實堪以認定。
  (二)被告乙○○雖辯稱：伊係以獨資方式成立鴻林公司，設立資
    本均為伊個人資金，設立前以該資金購買美國世界公司股票
    買賣，以供設立後之公司販售，並無資本不實之問題云云。
    惟按公司法第9條第1項規定：「公司應收之股款，股東並未
    實際繳納，而以申請文件表明收足」，該條文既稱「以申請
    文件表明收足」，則審核之基準時點，應在申請設立登記之
    時，尚有股東實際已經繳足之股款始可，且公司法第388條
    規定：「主管機關對於公司登記之申請，認為有違反法令或
    不合法定程式者，應令其改正，非俟改正合法後，不予登記
    。」，可知主管機關對申請登記案件有實質審核之權，亦可
    佐證公司申請之際，仍須收足出資之股款，以供實質審核之
    用。本件鴻林公司係於92年7月17日向台北市政府建設局申
    請設立登記，而被告於92年7月2日即將設立之出資額300萬
    元全數領出，且嗣後公司營業期間亦未再轉入，可見於鴻林
    公司營業期間實際上並無可資運用之資金，已使公司資本維
    持原則「形骸化」。上開款項既於申請登記前即已全數領出
    ，形同股東並未實際繳納，而仍以申請文件表明收足，自該
    當上開罪名。被告雖以該等資金全數購買美國世界公司股票
    置辯，然被告乙○○同時自陳伊均係以個人名義購買美國世
    界公司股票，則實際上法人之資金已轉為個人名下，亦違反
    法人資產及自然人本人資產應予明確分離之原則，故被告乙○○之前開辯詞顯於法有違，不足採信。被告乙○○此部分
    犯行，事證明確，應依法論科。
二、被告乙○○、巳○○、甲○○違反公司法第19條第2項、第1
    項部分：
  (一)訊據被告乙○○、甲○○及巳○○均矢口否認有以世華證券
    公司之名義經營業務、販售股票，被告乙○○辯稱：伊對外
    營業均係以鴻林公司之名義為之云云；被告巳○○辯稱：伊
    雖為世華證券公司之負責人，惟實際上並不過問公司業務，
    且本案股票買受人均係其妻乙○○之人脈，與伊無關，伊亦
    未向渠等推銷股票，況且，伊於93年間因案入監執行，更足
    證與本案無關云云；被告甲○○辯稱：伊雖係鴻林公司、世
    華證券公司之經理，但伊僅負責行政工作，並未與股票之買
    受人等人接觸，亦未推銷、販售美國世界公司股票，即無從
    事證券業務行為云云。
  (二)經查：
    (1)世華證券公司並未在我國申請設立登記之事實，業據被告
      乙○○、巳○○、甲○○坦承不諱，雖世華證券公司曾於
      國外之貝里斯註冊登記，然依公司法第371條規定，其公
      司非經認許給予認許證，並辦理分公司登記，不得在中華
      民國境內營業，而公司法第19條未經設立登記（在外國公
      司應為認許並設立分公司），不得以公司名義經營業務或
      為法律行為之規定及其罰則，於外國公司準用之，復為同
      法第377條所明定。是以，世華證券公司既未符合上開規
      定，即不得以公司名義，於國內經營業務，應堪認定。
    (2)又依扣案之被告乙○○、巳○○之名片上均係將鴻林公司
      、世華證券並列，而被告甲○○之名片上更只有世華證券
      名義，此有扣案之名片可稽（見93年度偵字第11669號偵
      查卷第233頁），並參諸證人丁○○、子○○、癸○○、
      彭秋謹、天○○○、申○○、寅○○於原審審理中均證述
      ：被告乙○○營業處所即台北市○○區○○街1段1之2號6
      樓，係同時懸掛鴻林公司及世華證券之招牌，被告乙○○
      交付資料時，亦均使用其上載有世華證券名義之牛皮紙袋
      盛裝等語，此亦為被告乙○○所不爭執，佐以扣案之證物
      （原審卷(二)第420頁附表）包括編號3教育訓練資料、編號
      4 「如何成為億萬富翁」DM、編號6申○○名片、編號12
      之6投資簡介、編號12之23世華證券DM、編號13教育手冊
      、編號18便當收據、編號32之1投資圖表、編號32之8宣傳
      等，均載有「世華證券」名義，並多以世華證券公司之牛
      皮紙袋盛裝，依客觀情狀觀之，已足令相關交易當事人相
      信世華證券公司為依法登記經營之公司，並確認交易之對
      象為世華證券公司無訛。縱如被告乙○○所辯：伊係聽信
      友人之建議，為經營美國未上市公司股票之便，才於貝里
      斯登記世華證券公司云云，然據此更足認定世華證券公司
      與被告3人於本案販售之美國世界公司股票息息相關，否
      則何以被告3人於實行本案販售股票業務時，一再於交易
      外觀上包括招牌、名片、文宣資料上冠以「世華證券」名
      義。是以，被告乙○○所辯伊僅以鴻林公司名義經營業務
      云云，應無足採。
    (3)復查，被告巳○○自承於股票之買受人等人前來公司購買
      股票期間，伊確有於公司內一情，核與被告乙○○所述相
      符，且證人即如附表所示之股票買受人丁○○、子○○、
      癸○○、彭秋謹、己○○、天○○○、庚○○、戌○○、
      丙○○於原審審理中均一致證稱：被告巳○○確有在公司
      內向渠等介紹投資觀念或美國世界公司之股票訊息等語（
      見原審卷第629、638、641、647、649、656、688、834
      、848頁）。稽之被告巳○○、乙○○為夫妻關係，被告
      巳○○為世華證券公司之負責人，並實際於公司內上班，
      且自稱從事股票投資事業等情，堪認丁○○等有關被告巳
      ○○確有實際以世華證券公司名義從事股票居間、販售業
      務之證述屬實而足以採信。至於被告巳○○所稱在監之期
      間為自93年1月30日起，至同年11月15日止，除編號19 未
      ○○外，其餘買受人之購買期間均非在被告巳○○在監期
      間內，是以，被告巳○○上開所辯，亦無足採。
    (4)另被告甲○○雖辯稱：伊負責行政工作，僅偶爾會幫乙○○向已購得股票之買受人傳達再加價購買之訊息云云（見
      原審第597頁勘驗筆錄）。惟據證人子○○於偵訊時證稱
      ：甲○○有在增資時叫我再買（見偵字第22669號卷(二)第
      464 頁）、於原審審理時證稱：後來甲○○有空會打電話
      給伊，說伊買的很少，要伊多多來買，之後並要伊把股票
      拿去解碼（見原審卷(三)第634頁）。證人癸○○於偵訊時
      證稱：甲○○有在電話裡叫伊加錢買股票（見偵字第
      22669 號卷(二)第464頁）、於原審證稱：甲○○有打電話
      叫伊去解碼（見原審卷(三)第643頁）。證人辰○○○於原
      審證稱：甲○○有打電話來叫伊拿股票去解碼（見原審卷
      (三)第645頁），證人卯○○於偵查時證稱：甲○○有提供
      世界公司的資料給伊（見偵字第22669號卷(二)第464頁）、
      於原審證稱：甲○○有打電話給伊，問伊要不要再買增資
      的股票（見原審卷(三)第647頁）。證人己○○於偵查時證
      稱：要增資時，甲○○有跟我談1股可配3股，伊如果沒有
      買就棄權（見偵字第22669號卷(二)第463頁）、於原審證稱
      ：伊確定有在公司見過甲○○，在伊買之前還有稍微問一
      下股票，甲○○說還不錯，投資就對了（見原審卷(三)第
      652頁）。證人天○○○於偵訊時證稱：甲○○有叫伊增
      資（指加價購買，見偵字第22669號卷(二)第464頁）。證人
      寅○○於偵訊時證稱：甲○○有提供世界公司的資料給伊
      （見偵字第22669號卷(二)第464頁）、於原審證稱：甲○○
      有說美國世界公司這支股票好，並拿資料給伊（見原審卷
      (四)第856頁）。證人陳庥妘於偵查時證稱：甲○○有介紹
      世界公司的資料給伊（見偵字第22669號卷(二)第464頁）。
      證人丑○○於原審證稱：是甲○○叫伊簽名解碼（見原審
      卷(三)第693頁）。證人戌○○於原審證稱：是甲○○叫伊
      將股票送去解碼（見原審卷(四)第836頁）。證人丙○○於
      原審證稱：甲○○有拿世界訊息公司的營運計劃報告書給
      伊看，並有談IPO流程等語（見原審卷(四)第850頁），顯見
      被告甲○○已非單純僅為行政工作或「傳達」訊息，實已
      積極參與證券之承銷業務，參以被告甲○○亦自承知悉世
      華證券是外國登記之公司，伊確有教導客戶上網查詢股票
      資料、打電話通知客戶以低價購買股票、告知解碼等情，
      足認被告甲○○確有提供美國世界公司、得益公司等資料
      予客戶，並教導客戶如何上網站查看前開公司股票之資訊
      ，及以電話鼓吹客戶加價購買上開股票、告知配股、股票
      解碼事宜，而有與被告乙○○、巳○○共同以世華證券公
      司名義經營證券業務之行為。此外復有被告3人印有世華
      證券公司之名片、世華證券營運成長圖表等在卷可憑，故
      被告甲○○前開辯詞，顯不足採。
三、被告乙○○、巳○○、甲○○違反證券交易法第44條第1項
    、第175條第1項部分：
  (一)訊據被告乙○○對於鴻林公司、世華證券公司均未經主管機
    關許可並發給許可證照，仍經營證券業務之事實均坦承不諱
    ，並據被告甲○○、附表所示各買受人分別證述在卷，核與
    被告乙○○自白相符，且依鴻林公司設立登記預查名稱申請
    表上所營事業欄之記載（見原審卷(四)第795頁），鴻林公司
    經核准之登記營業項目為：1.金融機關金錢債權收買業務、
    2.投資顧問業、3.創業投資事業管理顧問業、4.應收帳款收
    買業務、5.辦理金融機構金錢債權之評價或拍賣業務。6.逾
    期應收帳款管理服務業、7.租賃業、8.企業經營管理顧問業
    、9.資訊軟體服務業、10.資料處理服務業、11.電子資訊供應
    服務業、12.工商徵信服務業、13.其他工商服務業、14.仲介服
    務業，並不包括經營證券業務，自不得經營證券商始得經營
    之證券業務。
  (二)如附表所示買受人丁○○等人均係透過被告3人之介紹，而
    買受美國世界公司、得益公司之未上市股票，並將購買股票
    款項依被告乙○○之指示，匯入乙○○在中國信託商業銀行
    城中分行、富邦商業銀行中壢分行之帳戶，或以現金、支票
    支付股款予乙○○乙節，業據證人丁○○、子○○、癸○○
    、辰○○○、卯○○、己○○、酉○○○、亥○○、天○○○、寅○○、陳庥妘、胡祺輝、午○○、丑○○、戌○○、
    戊○○、丙○○、未○○證述綦詳，並有其等買受之美國世
    界公司及得益公司股票影本、匯款證明、支票影本、中國信
    託商業銀行城中分行及富邦商業銀行中壢分行乙○○帳戶開
    戶資料及交易往來明細、美股簡介、美國世界公司營運計劃
    報告書、得益公司投資報告書、得益公司投資報告、美國世
    界公司網頁說明、公司資料、財務報告等附卷可憑，堪認被
    告3人確有以鴻林公司、世華證券公司名義自92年6月起至93
    年6月止，對外銷售未上市股票之行為。
  (三)代人販賣他人股票，係屬證券承銷業務，被告3人共同販售
    美國世界公司、得益公司股票予丁○○等人，足見被告3人
    係基於共同犯意聯絡，分擔上開承銷證券之業務無訛。而鴻
    林公司、世華證券公司既均非證券商，被告3人之行為，自
    係違反證券交易法第44條第1項「非證券商不得經營證券業
    務」之規定，故被告巳○○、甲○○有關未違反證券交易法
    規定之辯解，自均不足採。
    綜上所述，本件事證明確，被告3人上揭犯行，均洵堪認定
    ，應予論罪科刑。
四、被告3人行為後，刑法及罰金罰鍰提高標準條例業經修正，
    並自95年7月1日生效施行，有關本件情形：
  (一)被告3人行為後，公司法第19條雖未修正，惟其法定刑罰金
    刑之部分，依修正後之刑法第33條第5款規定，已將原罰金
    刑最低額度由銀元1元（相當於新臺幣3元），提高為新臺幣
    1 千元以上，且以百元計之，比較新、舊法結果，應以行為
    時法律即修正前刑法第33條第5款規定有利於被告3人。
  (二)刑法第41條第1項前段關於易科罰金之折算標準，原依罰金
    罰鍰提高標準條例第2條（已於95年7月1日刪除）之規提高
    100 倍，而為以銀元100元、200元、300元折算1日，修正為
    以新台幣1000元、2000元、3000元折算1日，修正前之規定
    較有利於被告3人。
  (三)修正後第51條第5款將數罪併罰之有期徒刑，合併應執行刑
  　期最高度提高為30年，顯較修正前規定20年不利於被告，應
    適用修正前第51條第5款之規定定執行刑。
  (四)刑法第28條正犯之規定，適用新、舊刑法並無不同，爰依一
    般適用法律之原則，適用裁判時刑法。
  (五)被告3人行為後，證券交易法第44條業於95年1月11日修正公
    布，惟就該條第1項之規定並無變更，故無須為新舊法比較
    適用。
    綜合以上比較結果，本件罪刑部分應適用較有利被告之修正
    前刑法（正犯除外），易科罰金之折算標準亦應適用較有利
    之修正前刑法。
五、論罪科刑部分：
    被告乙○○係鴻林公司之負責人，鴻林公司於92年7月17日
    並未向股東收取實際應繳納之出資款，卻以申請文件表明收
    足，核其所為，係犯公司法第9條第1項之罪。被告乙○○利
    用不知情之會計師池景清製作申請文件表明收足出資款，為
    間接正犯。又被告乙○○、巳○○、甲○○於鴻林公司92年
    7月間設立登記前之同年6月底起，即共同以鴻林公司及未經
    認許之外國公司即世華證券公司名義經營業務，核其3人所
    為，係違反公司法第19條第1項之規定，應依同法同條第2項
    論處（被告甲○○此部分犯行，業經檢察官於原審93 年11
    月9日準備程序時補充起訴法條，見原審卷(二)第361頁）。另
    鴻林公司、世華證券公司均非證券商，但被告3人以鴻林公
    司、世華證券公司名義共同承銷美國世界公司、得益公司之
    股票買賣等業務，均違反證券交易法第44條之規定，而依同
    法第179條規定「法人違反本法之規定者，依本章各條之規
    定處罰其行為之負責人。」，可知法人違反證券交易法時，
    應處罰其為行為之負責人即被告乙○○、巳○○、甲○○，
    是核被告3人所為，係違反證券交易法第第44條第1項之規定
    ，應依同法第175條第1項、第179條（公訴人漏列本條）之
    規定論處。被告3人就違反公司法第19條第2項、證券交易法
    犯行間，有犯意聯絡及行為分擔，均為正犯（被告巳○○、
    甲○○雖非鴻林公司之登記負責人，然與鴻林公司負責人即
    被告乙○○共同違反證券交易法之犯行；被告乙○○、甲○○雖非世華證券公司之登記負責人，然與世華證券公司負責
    人即被告巳○○共同違反證券交易法之犯行，依刑法第31條
    第1項之規定，其等應以正犯論）。被告3人自92年6月底至
    93年6月止對不特定之人銷售美國世界公司、得益公司之股
    票以經營承銷業務犯行，係基於同一犯意下之接續行為，侵
    害同一法益，應只論以一罪。被告3 人以鴻林公司、世華證
    券公司名義販賣股票，為一行為觸犯證券交易法及公司法第
    19條第2項之規定，係想像競合犯，應從一重之證券交易法
    第175條第1項、第179條之規定處斷，公訴人認係牽連犯，
    容有誤會。被告乙○○、甲○○、巳○○就鴻林公司於92年
    6月底至同年7月16日違反公司法第19條之規定，雖未據公訴
    人起訴，惟此部分與上開犯行有想像競合之裁判上一罪之關
    係，基於審判不可分之原則，本院自得併予審理。被告乙○○所犯公司法第9條第1項及證券交易法第175條第1項、第
    179條2罪，犯意各別，行為互殊，應分論併罰。
貳、不另為無罪之諭知部分：
一、被告乙○○被訴涉犯刑法第214條使公務員登載不實部分：
  (一)檢察官於原審補充起訴略以（見原審卷(二)第361頁）：被告
  　乙○○辦理鴻林公司設立登記時，檢具內容不實之資本募足
　  相關資料，向臺北市政府建設局提出鴻林公司設立登記之申
　　請，使主管機關之公務員將該不實之事項記載於公司登記事
　　項卡，足以生損害於主管機關對於資本查核之正確性。因認
　　被告乙○○上開犯行另涉刑法第214條使公務員登載不實罪
　　嫌云云。
　(二)惟按刑法第214條使公務員登載不實事項於公文書罪，須一
　　經他人之聲明或申報，公務員即有登載之義務，並依其所為
　　之聲明或申報予以登載，而屬不實事項者，始足構成，若其
　　所為之聲明或申報，公務員尚須為實質之審查，以判斷其真
　　實與否，始得為一定之記載者，即非本罪所稱之使公務員登
　　載不實，最高法院73年台上字第1710號判例同此意旨。又按
　　主管機關對於公司登記之申請，認為有違反法令或不合法定
　　程式者，應令其改正，非俟改正合法後，不予登記，公司法
　　第388條定有明文。依此等規定觀之，向主管機關申請為有
　　限公司或股份有限公司設立之登記，其於申請設立登記時，
　　公司應收之股款是否確已繳足，主管機關須為實質之審查，
　　以判斷其真實與否，而非僅依其申請或聲明即為一定登載之
　　形式審查，是有限公司或股份有限公司負責人明知申請設立
　　登記時，公司應收之股款並未繳足，仍以申請文件表明收足
　　，而使公務員將此不實事項予以登載，應僅成立公司法第9
　　條第1項之罪，並無適用刑法第214條論罪之餘地（最高法院
　　89年度台非字第46號判決可參）。
　(三)本件被告乙○○早於92年7月17日提出申請前，先於同年月2
　　日將鴻林公司之資本額300萬元提領一空，卻仍於設立登記
　　申請書及所附相關文件中表明資金已到位，而為不實之記載
　　，惟依前揭說明，主管機關即台北市政府負責公司申請登記
　　之該管公務員，對公司所提出之公司資本額查核簽證仍須為
　　實質審查，審查該公司現實上是否確如簽證資料所載之情形
　　，始得為一定之記載，若未為實質審查逕予記載，則不能以
　　使公務員登載不實罪相繩。此部分被告乙○○既不構成使公
　　務員登載不實罪，本應為無罪之諭知，惟公訴人認被告乙○○此部分所為與上開有罪之部分，有牽連犯之裁判上一罪之
　　關係，爰不另為無罪之諭知。
二、被告乙○○、甲○○、巳○○被訴涉犯常業詐欺罪部分：
　(一)公訴意旨略以：被告乙○○、巳○○、甲○○共同意圖為自
    己不法之所有，於92年5月、6月間起以鴻林公司及未經設立
    登記之世華證券公司名義對外販售美國世界公司之未上市股
    票，使丁○○等投資者誤認鴻林公司係有專業股票投資顧問
    公司，及世華證券公司為世華銀行所投資設立之證券經營商
    ，且均知美國世界公司乃係楊恭福、楊恭惠、楊恭發（下稱
    楊氏三兄弟）等人所負責之公司，而渠等前於88年間即因假
    藉全球統一集團名義對外詐騙投資者，並遭查獲判刑，竟於
    附表所示之時間，在臺北市○○街○段1之2號6樓之處所，對
    如附表所示丁○○等多人佯稱美國世界公司是網路股之股票
    ，且營業狀況良好，若購買美國世界公司股票者，可於購買
    後1年後由每股美金4元之購買價上漲至美金9元，使丁○○
    等人誤信不疑有他，分別以數十萬元至數百萬元不等之價格
    購買美國世界公司股票，而股款係分別匯款至乙○○個人名
    義之帳戶內，合計詐騙金額約2000餘萬元，並均以為業，而
    所得股款除部分用於一般行政事務費用以虛飾公司門面外，
    餘均遭渠等花用，且又向丁○○等人拖延使渠等無法轉售美
    國世界公司股票，致渠等所購買股票每股僅剩約美金3毛之
    價格。因認被告乙○○、甲○○、巳○○共同涉有刑法第340
    條之常業詐欺取財犯嫌云云。
  (二)公訴人認被告3人涉有常業詐欺取財罪嫌，係以：告訴人
    丁○○等人指訴被告3人向渠等販售美國世界公司股票，並
    佯稱購買美國世界公司股票一年後，可由每股美金4元之購
    買價上漲至美金9元而獲利一倍，並提供投資相關公司目錄
    供渠等閱覽，致渠等受騙匯款至被告乙○○帳戶，而現美
    國世界公司股價每股僅剩美金2毛多元，並提出美國世界公
    司股票、匯款單、富邦商業銀行及中國信託銀行往來明細資
    料、投資相關公司目錄、金融存摺等物佐證；被告乙○○
    亦坦認與世界公司之主要負責人楊恭福、楊恭惠、楊恭發等
    人曾有接觸之事實，並有電話簿附卷足憑，然楊恭福、楊恭
    惠、楊恭發等人前以全球統一集團名義非法詐騙股票投資者
    並遭查獲追訴之事實，業經報章雜誌廣為報導，且為被告等
    人所知悉，是楊恭福、楊恭惠、楊恭發等人另組世界公司來
    販售股票，被告當亦知悉世界公司之營運非屬良好；被告
    為警查獲時，亦未查獲任何美國世界公司之股票，是果若如
    被告所言，世界公司於短期即可獲利一倍以上，又豈會將所
    購買之美國世界公司股票均對外販售等節資為論據。
  (三)按犯罪事實應依證據認定之，無證據不得認定其犯罪事實，
    又不能證明被告犯罪者，應諭知無罪之判決，刑事訴訟法第
    154 條第2 項、第301 條第1 項定有明文。刑事訴訟法上所
    謂認定犯罪事實之證據，係指足以認定被告確有犯罪行為之
    積極證據而言，如未能發現相當證據或證據不足以證明，自
    不能以推測或擬制之方法，以為裁判基礎，最高法院29年上
    字第3105號及40年臺上字第86號分別著有判例。且刑事訴訟
    上證明之資料，無論其為直接或間接證據，均須達於通常一
    般之人均不致有所懷疑，而得確信其為真實之程度，始得據
    為有罪之認定，若其關於被告是否犯罪之證明未能達此程度
    ，而有合理懷疑之存在，致使無從形成有罪之確信，根據「
    罪證有疑，利於被告」之證據法則即不得遽為不利被告之認
    定，亦有最高法院76年度台上字第4986號判例可稽。次按刑
    法第339 條第1 項之詐欺取財罪，係以行為人意圖為自己或
    第三人不法之所有，以詐術使人將本人或第三人之物交付，
    為其構成要件，如行為人並無不法所有之意圖，或不具詐欺
    之故意，或並未施用詐術，即與該罪之構成要件有間。
  (四)被告及辯護人之辯解、辯護要旨：
    1.被告乙○○部分：
      (1)被告乙○○所販售之美國世界公司股票為真正之股票，
        且均以相當之市價販售。告訴人均可透過合法查詢管道
        確認。
      (2)美國世界公司是獨立美國公司，並於美國NASDAQ網站登
        記之公司，可在美國及海外募資，所發行之股票是經由
        Holliday Stock Transfer,Inc印製並編號，為正常經
        營之公司。
      (3)92年7月1日美國世界公司委託被告乙○○代理於台灣地
        區辦理分散股權事宜，並立有協議書。
      (4)被告乙○○確有查詢相關產業之同類股價，比較其等間
        之股價及EPS 值，確認有增值空間。伊係依據專業知識
        預測購買美國世界公司可獲取利益，始推薦告訴人購買
        ，告訴人均可自行上網查詢股價變動。
      (5)被告乙○○販售之美國世界公司與楊恭福等3 人涉案部
        分之台灣世界公司，並無關聯。公訴人所提出之電話簿
        ，不足以證明被告與楊氏三兄弟有共犯關係。
      (6)被告所販賣之股票為原始增資股即所謂IPO，依美國證
        券法規144 條，必須於一定期間內不得公開販售（俗稱
        鎖碼期間），本案告訴人係對此一鎖碼期間之誤解。
    2.被告甲○○部分：
  　　伊僅在鴻林公司負責行政工作，並未與告訴人等人接觸，
      亦即伊並未推銷、販售美國世界公司股票，即無從事詐欺
      取財行為等語。
    3.被告巳○○部分：
      鴻林公司業務均由乙○○負責，伊並未向告訴人推銷、販
      售股票，且伊於93年間均在監執行，亦無從參與公司業務
      等語。
  (五)經查：
    1.被告3人販售者為正常經營之美國世界公司股票：
      (1)查美國世界公司係於2001年12月27日，依美國內華達州
        法律，組織設立旅行業務公司，名稱為EZ Travel,Inc
        ﹐主要營業項目，為提供旅行代辦聯繫的商業服務，嗣
    　　於2003年1 月3 日開始與在台灣之台灣世界資訊技術公
        司協議併購，並於2003年2月13日將EZ Travel,Inc 更
        名為World Information Technology,Inc即美國世界訊
        息公司。而美國世界公司為繳稅正常之公司，並係於美
        國NASDAQ網站登錄之獨立公司，依據美國證管會發行股
        票依據，可以在美國及海外募資等節，業據證人即該公
        司執行長（CEO）Parashar J.Patel於原審審理中到庭
        證述明確（見原審卷(三)第676頁），並有其簽署、確認
        無訛之聲明文件、內華達州依法繳稅正常證明書各1份
        在卷可稽（見原審卷(二)第499至574頁）。原審依辯護人
        提出之查證方式，亦確於美國NASDAQ網站上查得World
        Information Technology,Inc之相關資料（見原審卷(二)
        第342頁）。
      (2)又被告乙○○、巳○○所販售之美國世界公司股票均係
        該公司真正之股票，亦據證人Parashar J.Patel證述無
        訛，並為公訴人所不爭執。
    2.被告3人販售之美國世界公司股票與楊氏三兄弟無關：
      (1)按刑事訴訟法第161 條第1 項規定：檢察官就被告犯罪
        事實，應負舉證責任，並指出證明之方法。惟公訴人就
        其所指被告3 人與楊氏三兄弟係「同一犯罪集團」之指
        訴，除提出被告乙○○個人電話簿中記載有楊氏三兄弟
        之電話外，別無其他證據佐證，就渠等究竟有何犯意聯
        絡、行為分擔未置一詞，揆諸前揭規定，應認舉證尚有
        不足。
      (2)查美國世界公司與楊氏三兄弟主導之台灣世界公司協議
        併購後，因美國世界公司發現楊氏三兄弟以內線交易方
        式取得美國世界公司股票，即將渠等取得之股票註銷，
        並報告美國證交會。又美國世界公司為求分散股權，乃
        於92年7 月1 日委託被告乙○○代理於台灣地區辦理分
        散股權事宜（此有雙方簽立之協議書可稽，見原審卷(一)
        第38頁），依據該協議書，乃由被告乙○○將募得之股
        款直接匯款至美國世界公司，並提供名單，美國世界公
        司即交由代銷公司製作股票，完成後再將股票寄給被告
        乙○○，故被告乙○○認購之美國世界公司股票與楊氏
        三兄弟均無關等節，業據證人Parashar J.Patel證述明
        確（見原審卷(三)第675至682頁）。足見被告乙○○認購
        之美國世界公司股票乃基於其本人與美國世界公司之協
        議行為，要與楊氏三兄弟並無關係。
      (3)參諸台灣桃園地方法院檢察署檢察官就楊氏三兄弟提起
        公訴之93年度偵字第10195 號起訴書中（見原審卷(二)第
        369頁），並未論述渠等與本案被告3人有何犯意聯絡、
        行為分擔，而認定渠等為共犯關係。且依據該起訴書之
        記載，楊氏三兄弟係以假借應徵公司行政員工名義在報
        紙上刊登求才廣告，再利用員工職前訓練之機會，以不
        實之公司利多消息、績效壓力、晉升公司幹部誘因等方
        式，販售旗下之台灣世界公司股票，並鼓吹投資者將台
        灣世界公司股票轉換成美國世界公司股票等方式詐騙投
        資者，惟觀諸該案與公訴人所指被告乙○○等人所涉及
        之本案犯罪手法明顯不同，且楊氏三兄弟販售者為渠等
        旗下之台灣世界公司股票，被告乙○○販售者則為正常
        經營之美國世界公司股票，亦難據此認定被告3人與楊
        氏三兄弟有何共犯關係。
      (4)又被告乙○○自2003年2 月20日起，至2004年6 月30日
        止，前後共匯款美金67萬元，用以投資認購美國世界公
        司（及其前身EZ Travel,Inc）之股票，此據證人Para
        shar J.Patel於原審審理中證述明確（見原審卷(三)第676
        頁），並有其簽署、確認之聲明書1 份在卷可稽（見原
        審卷(二)第499 頁）。此部分並有被告乙○○以其個人名
        義匯款至美國世界公司購買股票之匯款單2紙附卷可稽
        （見原審卷(一)第106、107頁）。而美國世界公司於收受
        匯款後，即將乙○○名義之記名股票郵遞來台，此亦有
        飛達快遞公司郵寄之信件1份扣案可佐（見原審卷(二)第
        474頁），該信件經原審拆封勘驗結果，得知其內所裝
        存之美國世界公司股票，確實記載「LEE WEN-HSUAN」
        之名義，股數則為227,741股，亦徵證人Parashar
         J.Patel上開證述應無虛妄。
      (5)綜上益見被告3人販售之美國世界公司股票與楊氏三兄
        弟販售之台灣世界公司股票，二者並不相同，亦無任何
        證據證明渠等有共犯之關係。
    3.被告3人並無施用詐術：
      (1)依據證人即告訴人丁○○等人之證述，渠等均係寅○○
        之親友，或透過親友輾轉介紹，始購買美國世界公司股
        票，而居間鼓吹者係寅○○，或其「下線」陳庥妘，例
        如證人丁○○（寅○○之姨丈）證述：係寅○○向伊遊
        說並說明購買之價錢，並稱「我相信她」（見原審卷(三)
        第631頁），證人彭秋謹（寅○○之姐）證述：寅○○
        遊說伊可購買得益公司之股票（見原審卷(三)第647頁），
        證人己○○（寅○○之友人）證述：係寅○○稱有不錯
        的投資案，並邀伊至公司（見原審卷(三)第649頁），證
        人酉○○○（寅○○推銷化妝品之客戶）證述：寅○○
        一直鼓勵伊買，所以伊向彭購買（見原審卷(三)第652頁）
        ，證人天○○○（寅○○介紹其妹至鴻林公司上班）證
        述：伊妹妹稱利潤不錯，寅○○即來向伊遊說（見原審
        卷(三)第654頁），證人庚○○（寅○○之鄰居）證述：
        寅○○稱鴻林公司很好，且伊本身在該公司任職，並拿
        資料向伊介紹（見原審卷(三)第690頁），證人戌○○（
        寅○○推銷美容產品之客戶）證述：係寅○○向伊介紹
        ，並稱半年會漲一倍（見原審卷(四)第834頁），證人辰
        ○○○（與寅○○之母親為鄰居）證述：係寅○○母親
        向伊遊說，並主動帶伊至公司，「我看寅○○媽媽的面
        子」而購買（見原審卷(三)第645頁），證人陳庥妘（寅
        ○○之友人）證述：寅○○向伊介紹乙○○是她同學，
        人很老實（見原審卷(四)第839頁），證人午○○、丑○○（陳庥妘友人）證述：係陳庥妘向渠等遊說（見原審
        卷(三)第691、693頁），證人戊○○證述：係午○○邀伊
        購買等語（見原審卷(三)第692頁）。又陳庥妘係透過寅
        ○○之引薦進入鴻林公司，陳庥妘再吸收丙○○（及其
        太太楊海梅）為其下線，渠等推銷購買股票均可從中層
        層抽取佣金之情，亦據證人寅○○證述明確。綜上堪認
        上開告訴人均係寅○○之人脈關係，而渠等之所以向被
        告3人購買股票，實際上均係基於對寅○○（及其下線
        陳庥妘、丙○○）之信任關係，並係透過寅○○（及其
        下線陳庥妘、丙○○）之大力遊說、鼓吹而購買，應堪
        認定。
      (2)又上開證人中，午○○、戊○○、丑○○均證稱於購買
        股票前從未見過被告3人，證人辰○○○、酉○○○、
        未○○、黃礩立、申○○、戌○○、均一致證述被告3人
        並未向渠等推銷購買股票。證人丁○○、子○○雖稱見
        過被告3人，然就其接觸內容卻僅泛稱：因見被告老實
        ，而相信云云；至於其餘證人固然證稱被告3人有向渠
        等保證「半年漲一倍」云云。惟查，證人ParasharJ.Patel
        於原審證稱：在商業交易上都知道會做未來預測，當時
        公司的競爭力跟另外兩家相當的公司都是有一樣強的競
        爭力，依據當時競爭力預測，的確可以像乙○○講的那
        樣，且於伊任內公司股價確曾漲至1股美金7元，投資人
        並可低價配股攤低。然因2004年底原本預期可完成之重
        要合約未簽成，又爆發楊氏三兄弟事件，才造成籌資困
        難，伊想台灣投資人懷疑乙○○是過慮了，伊跟乙○○
        往來的情形，她還蠻清白乾淨的等語（見原審卷(三)第682
        至685頁），已足證明被告3人縱有上開言詞，亦屬其個
        人信念對於美國世界公司之預估，尚難認為空穴來風、
        憑空捏造。況且，公司募資或居間推銷股票，目的在吸
        引投資者購買，自有擘劃遠景、樂觀預測之必要，在一
        定範圍內應得容許以廣告行銷方式吸引大眾，參以國內
        股市蓬勃發展之情況及投資理財觀念普及之程度，一般
        人均能瞭解投資風險之概念，即獲利高，相對風險必然
        增加，加以如附表所示之證人多有購買國內股票經驗，
        而觀諸證人寅○○稱：伊在國內股市賠了很多錢等語，
        證人子○○更係執業律師等節，美國世界公司股價並有
        公開之查詢管道，各投資人基於公開資料，應有相當之
        判斷能力。因認被告3人縱有所謂「半年漲一倍」之說
        詞，尚難遽認必屬施行詐術方式。
      (3)再者，證人寅○○、陳庥妘、丙○○證稱：被告3人係
        以「IPO流程圖」（見原審卷(四)第866頁）說明「創投介
        入後半年漲一倍」之方式施詐。然稽之該所謂「IPO流
        程圖」，根本未見任何公司名稱、股價、日期，何以依
        據該流程圖即可認定美國世界公司股票必於半年後漲一
        倍？又該等證人同時證稱：知悉該股票需鎖碼180天（
        或半年），則何以鎖碼期間，創投仍得介入，亦難理解
        。況該3位證人均非智識程度低下之人，並多所涉獵國
        內股市，並為本案多數告訴人購買股票之引薦者，有關
        股票、股市之知識自然豐富，豈可能為此拙劣之「詐術
        」所騙，因此被告3人否認曾保證「半年漲一倍」之辯
        詞，尚非無可採信。
      (4)復查，如附表買受人購入之美國世界公司股票，依據美
        國證券法令之規定，確有鎖碼2年（自發行日起算）之
        限制，惟購買1年後即得提出申請解碼，而持有鎖碼股
        票之投資人雖無法於公開市場交易，然仍得私下轉讓，
        且被告乙○○確已向美國世界公司提出解碼之要求，作
        業時間約2至4個月等節，亦據證人ParasharJ.Patel證
        述明確（見原審卷(三)第685頁）。稽之證人癸○○、彭
        秋謹、寅○○、黃礩立、申○○亦明確證稱知悉該鎖碼
        規定，因此公訴人所指被告3人以鎖碼方式藉故拖延使
        告訴人無法轉售該股票乙節，似有誤會。
      (5)告訴人丁○○等人均係寅○○之人脈關係，並多由其親
        自遊說已如前述。而原審開庭時，告訴人亦多與寅○○
        一同搭車到院，且證人多證稱係由寅○○通知渠等前往
        警局「備案」。稽之渠等之警訊筆錄內容如出一轍，證
        人午○○證述：伊是第一個上去備案，伊坐在警察旁邊
        ，發現伊還沒有開口被問話，裡面的問答都已經打好了
        ，只是修改個人資料，及購買時間、價款，上面記載乙○○跟伊推銷這段都不是伊說的，伊在簽名時沒有把內
        容逐字細看，警員也沒有告訴伊這是要告人家的，故伊
        只有在末頁簽名，因為伊在螢幕上警員把伊個人資料、
        公司名稱修正，伊沒有料到後面還有一大段內容，伊很
        驚訝，為何伊會告人家等語，證人戊○○證述：伊近視
        眼，根本看不到螢幕寫什麼東西，就影印出來，警員還
        罵伊那麼笨，所以伊根本沒看內容就簽名了，伊接到傳
        票還嚇一跳打電話去問午○○。」等語（見原審卷(三)第
        698頁），而相同情形者包括辰○○○、酉○○○、丁○○、彭秋謹均證稱並未看筆錄內容，證人申○○證稱
        ：警員很兇，筆錄內容均非其本意，證人戌○○亦證稱
        ：伊並未陳述被告「藉故鎖單」云云，足見上開告訴人
        之警詢筆錄可信性甚低，則公訴人援引上開告訴人之警
        詢筆錄資為追訴被告之證據，似嫌未洽。
      (6)再查被告乙○○、巳○○、甲○○3人前因販售「昕穎
        企業股份有限公司」、「亞太醫療器材科技股份有公司
        」之未上市股票遭警方移送涉犯詐欺罪嫌，惟經檢察官
        查明後認：告訴人對股票之市價應有認識，況股票市
        價之取得係公開且非難事，告訴人決定買進何種股票，
        有自由決定之權，難謂被告有何施用詐術之可能；被
        告乙○○均有交付所買公司之股票，難認有何不法所有
        之意圖；被告係股票經銷商，告訴人就經手買賣之股
        票亦賺取佣金，而所發行股票之公司嗣後之解散乃無法
        預知之事，難僅憑事後之事實，即認定被告於行為之初
        有詐欺之犯意；告訴人辛○○等人被告並不認識，係
        經另一告訴人周卿雲之仲介，才向被告買進股票等情，
        而為不起訴處分確定，此有該不起訴處分書1紙在卷可
        稽（見原審卷(二)第465頁）。參酌該不起訴處分書所記
        載之事實與本案情節大同小異，則公訴人就相類之案件
        竟為完全相反之認定，顯然破壞被告對於該不起訴處分
        書之信賴，亦有不當。
    4.綜上所述，被告乙○○、巳○○、甲○○所為與詐欺取財
      之犯罪構成要件尚有未合，此外復查無其他積極證據足認
      被告3人有常業詐欺取財之犯行，應認不能證明被告3人犯
      罪，惟公訴人認此部分與前開論罪科刑部分有裁判上一罪
      之牽連犯關係（係檢察官於原審補充為牽連犯關係，見原
      審卷(二)第361頁），爰不另為被告3人無罪之諭知。
參、原審撤銷理由：
一、原審以被告乙○○、巳○○違反公司法、證券交易法之事證
　　明確，固非無見，惟被告乙○○所犯公司法第9條第1項之
　　罪，依檢察官起訴之事實，係指被告對公司應收之股款，股
　　東並未實際繳納，而以申請文件表明收足之行為，然原審卻
　　認定係被告乙○○將股東已繳納之股款，於公司登記後，將
　　股款發還股東之事實，因而依公司法第9條第1項中段科處被
　　告乙○○罪刑，惟漏未變更起訴法條，且核與本院前開認定
　　此部分之事實有違，亦未敘明被告乙○○利用不知情之會計
　　師池景清製作、認證表明收足股款之申請文件，為間接正犯
　　，尚非適法；原審逕以被告甲○○係單純「傳達」購買股
　　票之訊息，就其違反公司法第19條、證券交易法之部分遽為
　　無罪之諭知，容有未洽；被告乙○○、巳○○所犯公司法
　　第19條與證券交易法第175條、第179條之罪間，為一行為觸
　　犯數罪名之想像競合犯，原審認定為牽連犯，並就被告巳○○部分從較輕之公司法第19條之罪處斷，顯有未合；被告
　　乙○○所犯公司法第9條第1項之罪，與其另犯公司法第19條
　　、證券交易法之部分，為另行起意，應分論併罰，原審認係
　　牽連犯關係，亦非允適。檢察官就被告甲○○部分上訴指摘
　　原判決不當，為有理由，被告乙○○、巳○○上訴否認部分
　　犯行，雖無理由，然原判決既有上揭可議之處，仍應予以撤
　　銷改判。
二、爰審酌被告乙○○個人於鴻林公司之設立登記前，即將出資
　　額全數領出，已損及公司資本之充實，且被告3人均知悉外
　　國公司未經我國認許，亦未辦理分公司登記，不得在我國境
　　內營業，亦均明知非證券商不得經營證券業務，仍承銷未上
　　市之股票，從中獲取財產上利益，紊亂股票市場正常交易秩
　　序，暨其等販售證券業務之時間、人數、獲取之利益，兼衡
　　被告3人之素行、品行、犯罪動機、犯後態度以及被告乙○○、甲○○均無前科，被告巳○○有違反勞工安全衛生法及
    侵占等前科，有本院被告前案紀錄表可憑（不構成累犯）等
    一切情狀，分別量處如主文所示之刑，並就被告乙○○之部
    分，定其應執行之刑及諭知被告3人易科罰金折算標準，以
    示懲儆。
三、另本案扣案之證物甚多（詳如原審卷(二)第419 以下勘驗筆錄
    ），其中部分被告3人否認為其等所有，其餘部分亦均無法
    區別係屬鴻林公司、世華證券公司所有，以及是否鴻林公司
    經營業務範圍所有之物，既非違禁物，且刑法第38條係採裁
    量沒收原則，公訴人既未就扣案物聲請沒收，本院認無沒收
    之必要，故不另為沒收之諭知，併予敘明。
據上論斷，應依刑事訴訟法第369條第1項前段、第364條、第299
條第1項前段，公司法第9條第1項、第19條第2項、第1項，證券
交易法第179條、第175條、第44條第1項，刑法第11條前段、第
2條第1項前段、第28條、第55條、修正前刑法第51條第5款、第
41條第1項前段，修正前罰金罰鍰提高標準條例第2條，現行法規
所定貨幣單位折算新台幣條例第2條，刑法施行法第1條之1第1項
，判決如主文。
本案經檢察官謝英民到庭執行職務。
中　　華　　民　　國　　96　　年　　2 　　月　　16　　日
                  刑事第二庭審判長法  官  呂丹玉
　　                              法  官　王詠寰
    　　                          法  官  林恆吉
以上正本證明與原本無異。
違反公司法第9條第1項之部分如不服本判決，應於收受送達後十
日內向本院提出上訴書狀，其未敘述上訴之理由者並得於提起上
訴後十日內向本院補提理由書（均須按他造當事人之人數附繕本
）。
其餘均不得上訴。
                                  書記官  劉文美
中　　華　　民　　國　　96　　年　　2 　　月　　16　　日
附錄本案論罪科刑法條全文
公司法第9條第1項
公司應收之股款，股東並未實際繳納，而以申請文件表明收足，
或股東雖已繳納而於登記後將股款發還股東，或任由股東收回者
，公司負責人各處5 年以下有期徒刑、拘役或科或併科新臺幣
 50 萬元以上250 萬元以下罰金。
公司法第19條
未經設立登記，不得以公司名義經營業務或為其他法律行為。
違反前項規定者，行為人處一年以下有期徒刑、拘役或科或併科
新臺幣十五萬元以下罰金，並自負民事責任；行為人有二人以上
者，連帶負民事責任，並由主管機關禁止其使用公司名稱。
證券交易法第44條第1項（營業之許可及分支機構設立之許可等）
證券商須經主管機關之許可及發給許可證照，方得營業；非證券
商不得經營證券業務。
證券交易法第175 條
違反第18條第1項、第22條、第28條之2第1項、第43條第1 項、
第43條之1第2項、第3項、第43條之5第2項、第3項、第43條之6
第1項、第44條第1項至第3項、第60條第1項、第62條第1項、第
93條、第96條至第98條、第116條、第120條或第160條之規定者
，處2年以下有期徒刑、拘役或科或併科新臺幣180萬元以下罰金
。
證券交易法第179條
法人違反本法之規定者，依本章各條之規定處罰其為行為之負責
人。
附表：
┌─┬───┬────────┬─────┬─────────┐
│編│買受人│所購之未上市股票│購買日期  │  付款方式        │
│號│      │及股數、金額    │          │                  │
├─┼───┼────────┼─────┼─────────┤
│1 │丁○○│I世界信息科技股│92.7.21 付│以匯款方式匯入李雯│
│  │      │  份有限公司股票│140 萬、  │萱富邦商業銀行中壢│
│  │      │  4張共35000股  │92. 7.30付│分行，帳號：      │
│  │      │II得益公司股票1 │140 萬、  │00000000000000    │
│  │      │  張2千股       │92.9.17 付│                  │
│  │      │金額：新台幣（下│145 萬、  │                  │
│  │      │      同）505 萬│92.12.9 付│                  │
│  │      │      元        │50萬      │                  │
│  │      │                │          │                  │
├─┼───┼────────┼─────┼─────────┤
│2 │壬○○│世界信息科技股份│92.6月底  │以匯款方式匯入李雯│
│  │      │有限公司股票1張 │          │萱中國信託商業銀行│
│  │      │共2千股金額：29 │          │城中分行，帳號：  │
│  │      │萬元            │          │000000000000      │
│  │      │                │          │                  │
│  │      │                │          │                  │
├─┼───┼────────┼─────┼─────────┤
│3 │子○○│I世界信息科技股│92.7.23、 │以匯款方式匯入李雯│
│  │      │  份有限公司股票│92.8.13   │萱富邦商業銀行中壢│
│  │      │  2張共4千股    │          │分行，帳號：      │
│  │      │II得益公司股票1 │          │00000000000000    │
│  │      │  張1萬股       │          │                  │
│  │      │金額：118萬元   │          │                  │
│  │      │                │          │                  │
├─┼───┼────────┼─────┼─────────┤
│4 │癸○○│世界信息科技股份│92.8.18 付│以匯款方式匯入李雯│
│  │      │有限公司股票2 張│56萬、    │萱中國信託商業銀行│
│  │      │共8千股金額：96 │92.11.19付│城中分行，帳號：  │
│  │      │萬元            │40 萬     │000000000000      │
│  │      │                │          │                  │
│  │      │                │          │                  │
├─┼───┼────────┼─────┼─────────┤
│5 │馮林彩│I世界信息科技股│92.8.20付 │以匯款方式匯入李雯│
│  │丹    │  份有限公司股票│28萬      │萱中國信託商業銀行│
│  │      │  1張共2千股    │92.7.25付 │城中分行，帳號：  │
│  │      │II得益公司股票1 │14萬      │000000000000，金額│
│  │      │  張2千股       │          │28萬元，另14萬元匯│
│  │      │共計金額：42萬元│          │入乙○○富邦商業銀│
│  │      │                │          │行中壢分行，帳號：│
│  │      │                │          │00000000000000    │
│  │      │                │          │                  │
│  │      │                │          │                  │
├─┼───┼────────┼─────┼─────────┤
│6 │卯○○│世界信息科技股份│92.8月、  │以匯款方式匯入李雯│
│  │      │有限公司股票2張 │10月      │萱中國信託商業銀行│
│  │      │共8千股金額：   │          │城中分行，帳號：  │
│  │      │96 萬元         │          │00000000 0000     │
│  │      │                │          │                  │
│  │      │                │          │                  │
│  │      │                │          │                  │
├─┼───┼────────┼─────┼─────────┤
│7 │己○○│世界信息科技股份│92.8月    │開立一張10萬元的支│
│  │      │有限公司股票1張 │          │票，另以匯款方式匯│
│  │      │共2千股金額：28 │          │入18萬元，至富邦商│
│  │      │萬元            │          │業銀行中壢分行帳號│
│  │      │                │          │：00000000000000  │
│  │      │                │          │                  │
├─┼───┼────────┼─────┼─────────┤
│8 │戴林龍│世界信息科技股份│92.8月    │以匯款方式由建華銀│
│  │英    │有限公司股票3張 │          │行帳戶分別匯出1百 │
│  │      │共2萬股金額：215│          │萬元、87萬元、28萬│
│  │      │萬元，及美金8千 │          │元等3筆至乙○○富 │
│  │      │元              │          │邦商業銀行中壢分行│
│  │      │                │          │帳戶，帳號：      │
│  │      │                │          │00000000000000，及│
│  │      │                │          │美金8千元現金交予 │
│  │      │                │          │乙○○            │
│  │      │                │          │                  │
│  │      │                │          │                  │
├─┼───┼────────┼─────┼─────────┤
│9 │亥○○│世界信息科技股份│92.11.4   │以匯款方式匯入李雯│
│  │      │有限公司股票1 張│          │萱中國信託商業銀行│
│  │      │共1 千股金額：13│          │城中分行，帳號：  │
│  │      │萬元            │          │000000000000      │
│  │      │                │          │                  │
│  │      │                │          │                  │
├─┼───┼────────┼─────┼─────────┤
│10│鍾劉月│世界信息科技股份│92.8.18 付│以匯款方式匯入李雯│
│  │英    │有限公司股票2張 │56萬，另20│萱中國信託商業銀行│
│  │      │共6千股金額：76 │萬匯至彭春│城中分行，帳號：  │
│  │      │萬元            │媛帳戶以佣│000000000000      │
│  │      │                │金抵付股款│                  │
│  │      │                │          │                  │
├─┼───┼────────┼─────┼─────────┤
│11│寅○○│世界信息科技股份│92.8月、10│部分以佣金抵繳股款│
│  │      │有限公司股票2張 │月        │，部分以92萬2000元│
│  │      │共2萬4千股金額：│          │、57000元、129萬  │
│  │      │288萬元         │          │9375元之支票支付  │
├─┼───┼────────┼─────┼─────────┤
│12│陳庥妘│世界信息科技股份│92.9月    │20萬元匯款匯入李雯│
│  │      │有限公司股票1 張│          │萱中國信託商業銀行│
│  │      │共1 千股金額：14│          │城中分行，帳號：  │
│  │      │萬5千元         │          │000000000000      │
│  │      │                │          │                  │
│  │      │                │          │                  │
├─┼───┼────────┼─────┼─────────┤
│13│庚○○│I世界信息科技股│92.8.11 付│以匯款方式匯入李雯│
│  │      │  份有限公司股票│28萬、11. │萱富邦商業銀行中壢│
│  │      │  3張共6千股    │19 付45萬 │分行，帳號：      │
│  │      │  金額：110 萬元│，餘款由彭│00000000000000    │
│  │      │II得益公司股票1 │春媛以佣金│                  │
│  │      │  張6千股       │抵繳      │                  │
│  │      │金額：共73萬元  │          │                  │
│  │      │                │          │                  │
├─┼───┼────────┼─────┼─────────┤
│14│午○○│世界信息科技股份│92.10月   │以現金支票方式將購│
│  │      │有限公司股票1 張│          │買股票之款項匯給李│
│  │      │共4 千股金額：58│          │雯萱              │
│  │      │萬元            │          │                  │
├─┼───┼────────┼─────┼─────────┤
│15│丑○○│世界信息科技股份│92.9.25 與│以支票支付        │
│  │      │有限公司股票1 張│陳庥妘合購│                  │
│  │      │共1千股金額：15 │20萬，9 萬│                  │
│  │      │萬9千元         │元以其佣金│                  │
│  │      │                │抵繳      │                  │
├─┼───┼────────┼─────┼─────────┤
│16│戌○○│世界信息科技股份│92.11月底 │以4張支票支付     │
│  │      │有限公司股票1張 │          │                  │
│  │      │共2千股金額：25 │          │                  │
│  │      │萬元            │          │                  │
│  │      │                │          │                  │
│  │      │                │          │                  │
├─┼───┼────────┼─────┼─────────┤
│17│戊○○│世界信息科技股份│92.11月底 │以現金支票方式支付│
│  │      │有限公司股票1張 │          │                  │
│  │      │共2千股金額：29 │          │                  │
│  │      │萬元            │          │                  │
├─┼───┼────────┼─────┼─────────┤
│18│丙○○│世界信息科技股份│92.12 月、│以匯款方式匯入李雯│
│  │      │有限公司股票3張 │93.3月    │萱中國信託商業銀行│
│  │      │共7千股金額：   │          │城中分行，帳號：  │
│  │      │102 萬15五千元  │          │000000000000      │
│  │      │                │          │                  │
│  │      │                │          │                  │
├─┼───┼────────┼─────┼─────────┤
│19│未○○│世界信息科技股份│93年6月   │以匯款方式匯入李雯│
│  │      │有限公司股票1 萬│          │萱中國信託商業銀行│
│  │      │2 千股金額：27萬│          │城中分行，帳號：  │
│  │      │5千元           │          │000000000000      │
│  │      │                │          │                  │
│  │      │                │          │                  │
└─┴───┴────────┴─────┴─────────┘
